【裁判字號】    97,訴,125
【裁判日期】    970430
【裁判案由】    違反毒品危害防制條例
【裁判全文】
臺灣嘉義地方法院刑事判決               97年度訴字第125號
公  訴  人  臺灣嘉義地方法院檢察署檢察官
被      告  甲○○
上列被告因違反毒品危害防制條例案件，經檢察官提起公訴（97
年度毒偵字第39號、第67號），被告於準備程序中就被訴事實為
有罪之陳述，本院合議庭裁定由受命法官改依簡式審判程序審理
，判決如下：
    主  文
甲○○所犯如附表所示肆罪，各處如附表所示之刑。應執行有期
徒刑壹年貳月，扣案甲基安非他命貳小包（驗餘淨重分別為零點
捌壹公克、零點貳肆公克），均沒收銷燬之。
    事實及理由
一、犯罪事實：甲○○前因施用毒品案件，經臺灣嘉義地方法院
    檢察署檢察官提起公訴，並聲請強制戒治，經本院裁定令入
    戒治處所施以強制戒治，於民國九十年十一月八日停止其處
    分出監，交付保護管束，於九十一年三月十日保護管束期滿
    未經撤銷，視為強制戒治執行完畢，上開施用毒品犯行，並
    經本院於九十年七月九日，以九十年度訴字第二０三號判決
    判處有期徒刑十一月、七月，應執行有期徒刑一年五月確定
    ，復於前揭強制戒治執行完畢釋放後五年內，再因施用毒品
    案件，經本院於九十三年一月十九日，以九十二年度訴字第
    五四二號判決判處有期徒刑七月、四月，應執行有期徒刑十
    月確定，上開二罪經接續執行，於九十四年九月二十一日縮
    短刑期假釋出監，交付保護管束，嗣於九十四年十一月六日
    保護管束期滿，假釋未經撤銷，所餘未執行之刑，以已執行
    完畢論，詎仍不知悔改，復基於施用第一級毒品海洛因及第
    二級毒品甲基安非他命之各別犯意，於附表所示時間，在附
    表所示地點，以所示方式，施用海洛因、甲基安非他命各二
    次，嗣先經警於九十六年十二月二十一日下午五時三十分許
    ，在嘉義市○○路與民族路口處，查獲甲○○與李旭展進行
    毒品交易，並扣得甲○○所有之甲基安非他命一小包（驗前
    淨重零點八一二公克，驗後淨重零點八一公克），再經警於
    九十六年十二月二十八日下午四時五分許，在嘉義市○○路
    一八六巷三十五號前查獲，並扣得甲○○所有之甲基安非他
    命一小包（驗前淨重零點二四五公克、驗後淨重零點二四三
    公克），二次為警查獲後，均採集其尿液送驗，結果皆呈嗎
    啡（海洛因代謝物）、甲基安非他命陽性反應。
二、本案於準備程序進行中，被告就被訴事實為有罪之陳述，經
    行簡式審判程序，依刑事訴訟法第二百七十三條之二規定，
    不適用證據提示、交互詰問及傳聞法則有關證據能力限制等
    規定，先予敘明。
三、認定事實所憑證據
(一)被告於警詢、偵查之供述及於本院準備程序、審理時為有罪
    之陳述。
(二)見附表之證據出處。
(三)扣案被告所有之甲基安非他命二小包（驗後淨重分別為零點
    八一公克、零點二四三公克）。
四、論罪科刑
(一)按毒品危害防制條例於九十二年七月九日修正公布，自九十
    三年一月九日施行，其中第二十條、第二十三條將施用毒品
    之刑事處遇程序，區分為「初犯」及「五年內再犯」、「五
    年後再犯」，參酌立法理由，修正毒品危害防制條例就施用
    毒品者，祇於「初犯」及「五年後再犯」二種情形，有其追
    訴條件之限制，即須於初犯經觀察、勒戒或強制戒治釋放後
    ，五年內均無施用毒品之行為，始能認其前所實施之觀察、
    勒戒或強制戒治已足遮斷毒癮，而得於五年後再犯時，再予
    適用初犯之規定，重行觀察、勒戒等程序。倘五年內已經再
    犯，被依法追訴處罰，縱其第三次（或第三次以上）施用毒
    品之時間在初犯釋放五年以後，即與「五年後再犯」之情形
    有別，且因已於「五年內再犯」，顯見其再犯率甚高，原實
    施觀察、勒戒或強制戒治，已無法收其實效，而無五年戒斷
    期之存在，自無再經觀察、勒戒及強制戒治之必要，應由檢
    察官逕行起訴，始符新法修正之本旨（最高法院九十五年度
    臺非字第六十五號、九十七年度臺非字第二十六號判決意旨
    及同院九十五年度第七次刑事庭會議決議可資參照）。查被
    告前因施用毒品案件，經臺灣嘉義地方法院檢察署檢察官起
    訴，並聲請強制戒治，經本院裁定令入戒治處所施以強制戒
    治，於九十年十一月八日停止其處分出監，交付保護管束，
    於九十一年三月十日保護管束期滿未經撤銷，視為強制戒治
    執行完畢，上開施用毒品犯行，並經本院於九十年七月九日
    ，以九十年度訴字第二０三號判決判處應執行有期徒刑一年
    五月確定，然於前揭強制戒治執行完畢後五年內，再因施用
    毒品案件，經本院於九十三年一月十九日，以九十二年度訴
    字第五四二號判決判處應執行有期徒刑十月確定，上開二罪
    接續執行，於九十四年九月二十一日縮短刑期假釋出監，交
    付保護管束，嗣於九十四年十一月六日保護管束期滿，假釋
    未經撤銷，所餘未執行之刑，以已執行完畢論，此有臺灣高
    等法院被告前案紀錄表、嘉義地方法院檢察署刑案資料查註
    紀錄表、全國施用毒品案件紀錄表、受觀察勒戒人毒品及前
    科紀錄簡列表各一份附卷可佐，其於強制戒治執行完畢釋放
    後五年內，已因再犯施用毒品案件，為法院追訴處罰，揆諸
    首揭實務見解意旨，本件施用毒品案件應予依法論科。核被
    告所為，係犯毒品危害防制條例第十條第一項、第二項之施
    用第一級及第二級毒品罪。被告施用毒品，其持有毒品海洛
    因、甲基安非他命之低度行為，分別為其施用之高度行為所
    吸收，均不另論罪。又被告所犯附表所示四罪，犯意各別，
    行為分殊，應予分論併罰。另被告前因施用毒品等案件，經
    法院判處罪刑確定，於九十四年九月二十一日縮短刑期假釋
    出監，交付保護管束，於九十四年十一月六日保護管束期滿
    ，假釋未經撤銷，所餘未執行之刑，以已執行完畢論，詳如
    犯罪事實欄所述，亦有上揭前案紀錄表可憑，其於受徒刑之
    執行完畢，五年以內故意再犯本件有期徒刑以上之四罪，均
    為累犯，各應依刑法第四十七條第一項規定，加重其刑。至
    於被告於九十六年十二月二十一日為警查獲後，供出甲基安
    非他命毒品來源係許家榮、李旭展等人，並由檢警偵辦中，
    此有證人李旭展於警詢及偵查中具結之證述在卷可稽，復有
    李旭展、許家榮之臺灣高等法院被告前案紀錄表各一份存卷
    為佐，堪認被告已供出上游毒品來源，並已破獲，是就附表
    編號一部分，應依毒品危害防制條例第十七條規定減輕其刑
    ，依法並先加重後減輕之。
(二)爰審酌被告國中肄業之智識程度，前已因施用毒品案件，經
    強制戒治執行完畢，復經法院判處罪刑確定，甫徒刑執行完
    畢，仍再犯本案，顯見其尚無戒除毒癮之決心，況施用毒品
    除戕害自身健康外，對社會治安亦有潛在影響，然衡被告犯
    後坦承之態度、就附表編號一之罪並供出毒品來源，有利犯
    罪之查緝、本件犯行之手段、方式暨其家庭狀況等一切情狀
    ，分別量處如附表所示之刑，並定其應執行之刑。
五、沒收部分
    按毒品危害防制條例第十八條第一項規定，得諭知沒收銷燬
    ，以查獲之毒品及專供製造或施用毒品之器具為限，固不及
    於毒品之外包裝，惟若外包裝與沾附之毒品無法析離，自應
    將外包裝併該毒品，諭知沒收並銷燬之（最高法院九十五年
    度臺上字第三七三九號判決、臺灣高等法院暨所屬法院九十
    六年法律座談會刑事類提案第十八號研討結論參照），是本
    件扣得之甲基安非他命二小包（驗餘淨重分別為零點八一公
    克、零點二四三公克），數量甚微，檢驗報告亦未標示包裝
    袋重，均徵該包裝袋中裝載之毒品無法與包裝袋析離，依前
    揭實務見解意旨，扣案之甲基安非他命二小包，均含包裝袋
    ，皆應依毒品危害防制條例第十八條第一項前段規定沒收銷
    燬之。
六、應適用法條
(一)刑事訴訟法第二百七十三條之一第一項、第二百九十九條第
    一項前段、第三百十條之二、第四百五十四條第一項。
(二)毒品危害防制條例第十條第一項、第二項、第十七條、第十
    八條第一項前段。
(三)刑法第十一條、第四十七條第一項、第五十一條第五款，判
    決如主文。
本案經檢察官古富祺到庭執行職務。
中    華    民    國    97    年     4    月    30    日
                  刑事第二庭  法  官  林青怡
上列正本證明與原本無異。
如不服本判決，應於判決送達後十日內向本院提出上訴狀，上訴
書狀依法應敘述具體理由，如未敘述具體理由者，應於上訴期間
屆滿後二十日內補提理由書於本院（均應附繕本）。告訴人或被
害人如對於本判決不服者，應具備理由請求檢察官上訴，其上訴
期間之計算係以檢察官收受判決正本之日期為準。
中    華    民    國    97    年     4    月    30    日
                              書記官  李佳惠
附錄論罪科刑法條
毒品危害防制條例第10條
施用第一級毒品者，處 6 月以上 5 年以下有期徒刑。
施用第二級毒品者，處 3 年以下有期徒刑。
【附表】被告甲○○本件犯行一覽表
┌──┬────┬──────────┬────────┬──────┐
│編號│犯罪時間│犯行                │證據出處        │論罪科刑    │
│    │及地點  │                    │                │            │
├──┼────┼──────────┼────────┼──────┤
│一  │九十六年│將甲基安非他命置於玻│1.同意書、搜索扣│施用第二級毒│
│    │十二月十│璃球中燒烤，吸食煙霧│  押筆錄、扣押物│品，累犯，處│
│    │九日晚上│方式，施用甲基安非他│  品目錄表、扣押│有期徒刑月│
│    │某時，在│命一次              │  物品收據、尿液│，扣案甲基安│
│    │嘉義市興│                    │  送驗姓名對照表│非他命壹小包│
│    │業東路友│                    │  、查獲毒品照片│（驗餘淨重零│
│    │人住處  │                    │  二張（見嘉義市│點八一公克）│
│    │        │                    │  警察局第一分局│，沒收銷燬之│
│    │        │                    │  嘉市警一偵字第│。          │
│    │        │                    │  0000000│            │
│    │        │                    │  ８６４號卷第十│            │
│    │        │                    │  四至十八、二十│            │
│    │        │                    │  頁）          │            │
│    │        │                    │2.正修科技大學超│            │
│    │        │                    │  微量研究科技中│            │
│    │        │                    │  心檢驗報告（見│            │
│    │        │                    │  九十七年度毒偵│            │
│    │        │                    │  字第三十九號偵│            │
│    │        │                    │  查卷第四十一頁│            │
│    │        │                    │  ）            │            │
│    │        │                    │3.高雄醫學大學附│            │
│    │        │                    │  設中和紀念醫院│            │
│    │        │                    │  檢驗報告（見本│            │
│    │        │                    │  院卷第十八頁）│            │
├──┼────┼──────────┼────────┼──────┤
│二  │九十六年│在上址，以將海洛因置│同編號一        │施用第一級毒│
│    │十二月十│於注射針筒摻水，注射│                │品，累犯，處│
│    │九日晚上│身體方式，施用海洛因│                │有期徒刑柒月│
│    │某時，在│一次                │                │。          │
│    │嘉義市興│                    │                │            │
│    │業東路友│                    │                │            │
│    │人住處（│                    │                │            │
│    │於上開施│                    │                │            │
│    │用甲基安│                    │                │            │
│    │非他命後│                    │                │            │
│    │）      │                    │                │            │
├──┼────┼──────────┼────────┼──────┤
│三  │九十六年│將甲基安非他命置於玻│1.同意書、搜索扣│施用第二級毒│
│    │十二月二│璃球中燒烤，吸食煙霧│  押筆錄、扣押物│品，累犯，處│
│    │十八日上│方式，施用甲基安非他│  品目錄表、扣押│有期徒刑肆月│
│    │午某時在│命一次              │  物品收據、尿液│，扣案甲基安│
│    │同前處所│                    │  送驗姓名對照表│非他命壹小包│
│    │        │                    │  、查獲照片六張│（驗餘淨重零│
│    │        │                    │  （見嘉義市警察│點二四三公克│
│    │        │                    │  局第一分局嘉市│），沒收銷燬│
│    │        │                    │  警一偵字第０９│之。        │
│    │        │                    │  0000000│            │
│    │        │                    │  ４號卷第八至十│            │
│    │        │                    │  七頁）        │            │
│    │        │                    │2.正修科技大學超│            │
│    │        │                    │  微量研究科技中│            │
│    │        │                    │  心檢驗報告（見│            │
│    │        │                    │  九十七年度毒偵│            │
│    │        │                    │  字第六十七號偵│            │
│    │        │                    │  查卷第十三頁）│            │
│    │        │                    │3.高雄醫學大學附│            │
│    │        │                    │  設中和紀念醫院│            │
│    │        │                    │  檢驗報告（見本│            │
│    │        │                    │  院卷第十九頁）│            │
├──┼────┼──────────┼────────┼──────┤
│四  │九十六年│在上址，以將海洛因置│同編號三        │施用第一級毒│
│    │十二月二│於注射針筒摻水，注射│                │品，累犯，處│
│    │十八日上│身體方式，施用海洛因│                │有期徒刑柒月│
│    │午某時在│一次                │                │。          │
│    │同前處所│                    │                │            │
│    │（於前揭│                    │                │            │
│    │施用甲基│                    │                │            │
│    │安非他命│                    │                │            │
│    │後）    │                    │                │            │
└──┴────┴──────────┴────────┴──────┘


司法院資訊處製作；財團法人民間司法改革基金會備份。
